【裁判字號】    91,訴,2960
【裁判日期】    920807
【裁判案由】    侵權行為損害賠償
【裁判全文】
臺灣臺北地方法院民事判決  九十一年度訴字第二九六○號
    原      告  甲○
    被      告  乙○○
                升匯企業有限公司
    右  一  人
    法定代理人  丙○○
右當事人間請求侵權行為損害賠償事件，本院判決如左：
    主      文
被告乙○○、升匯企業有限公司應連帶給付原告新台幣拾萬貳仟零陸拾伍元，及分
別自民國八十九年十月二十八日、民國八十九年十月二十六日起，均至清償日止，按
年息百分之五計算之利息。
原告其餘之訴駁回。
訴訟費用由被告乙○○、升匯企業有限公司連帶負擔百分之二十二；餘由原告負擔。
本判決原告勝訴部分，於原告以新台幣壹拾萬壹仟元為被告乙○○、升匯企業有限公
司應供擔保後，得假執行。但被告乙○○、升匯企業有限公司應如於假執行程序實施
前，以新台幣拾萬貳仟零陸拾伍元為原告預供擔保，得免為假執行。
原告其餘假執行之聲請駁回。
    事      實
甲、原告方面：
一、聲明：
（一）被告乙○○、升匯企業有限公司（下稱升匯公司）應連帶給付原告新台幣（下
      同）壹佰拾伍萬伍仟佰貳拾玖元，及自起訴狀繕本送達翌日起至清償日止
      ，按年息百分之五計算之利息。
（二）願供擔保，請准宣告假執行。
二、陳述：
（一）被告乙○○係被告升匯公司之業務員，負責被告升匯公司業務之接洽與客戶拜
      訪事宜，平日駕駛自用小客車拜訪客戶，為被告乙○○之附隨業務，乃從事駕
      駛業務之人。嗣被告乙○○於民國八十九年三月二十三日下午二時十分許，駕
      駛車號Ｑ七－六二九八號自用小客車，前往台北市拜訪客戶完畢，正欲返回被
      告升匯公司時，行經台北市○○○路○段十一巷一號前，違反道路交通安全規
      則第九十四條第三項及第一百零二條第一項第二款所規定：「汽車行駛時，駕
      駛人應注意車前狀況－－，並隨時採取必要之安全措施。」、「車輛行至無號
      誌－－之交岔路口，－－左方車應暫停讓右方車先行。」且依當時路況，又無
      不能注意之情形，竟疏於注意，於通過上開交岔路口時，撞及由原告所騎乘之
      ＣＣＷ－六九○號重型機車，致原告人車倒地後，受有左腳踝挫傷拼多處擦傷
      、左足跟骨骨折、左膝內側半月板軟骨前端脫臼等傷害。且被告乙○○之過失
      行為，與原告之傷害間，顯有相當因果關係，被告乙○○自應依侵權行為之法
      律關係，對於原告負擔損害賠償之責任。又被告乙○○為被告升匯公司之受僱
      人，被告升匯公司對於被告乙○○因執行職務，過失傷害原告之行為，自應負
      擔僱用人之連帶損害賠償責任。是原告因本件傷害，於受傷同日，先至財團法
      人國泰綜合醫院（下稱國泰醫院）急診治療，復再至台北市立陽明醫院（下稱
      陽明醫院）就診，經診斷為左足跟骨骨折，於八十九年四月六日，接受開放性
      骨復位術和骨移植術，再於同年月十四日，診斷為左膝內側半月板軟骨前端脫
      臼，原告共受有下列損害：
  １、醫藥費：原告因被告乙○○之業務過失傷害行為，已支出之醫療及住院費用，
      至目前為止，共玖萬伍仟佰貳拾玖元，而後續膝關節之開刀手術及復健費用
      ，估計約需壹拾萬元，合計為壹拾玖萬伍仟佰貳拾玖元。
  ２、工作損失（原告誤為減少勞動能力損失）：原告因被告乙○○之業務過失傷害
      行為，受有左下肢受傷嚴重，雖曾開刀治療，惟迄今仍未完全康復。而原告任
      職於訴外人南山人壽保險股份有限公司（下稱南山人壽公司），薪資主要係以
      對外招攬客人投保之業績，為計算之基礎，惟在受傷後之治療、住院期間，原
      告因行動不便，無法至外面拜訪客戶，開拓業務，茲以原告八十八年度之全年
      薪資所得，為壹佰拾萬肆仟玖佰柒拾捌元，平均每月薪資所得，為壹拾壹
      萬壹仟貳佰肆拾捌元。是僅以平均每月壹拾壹萬元計算，自八十九年三月廿三
      日，原告受傷後之八十九年四月份開始，計算至八十九年九月份，計六個月期
      間，原告因此受有之薪資損失，合計為陸拾陸萬元。
  ３、精神慰撫金：原告於受傷後，初至國泰醫院急診、門診治療，惟左下肢之腫脹
      情形竟越形嚴重，原告乃又至陽明醫院就診，經理學檢查及Ｘ光檢查為左足跟
      骨骨折，必須立即開刀治療，遂於八十九年四月六日，於陽明醫院接受開放性
      骨復位術和骨移植術，惟左膝之疼痛仍未稍減，復於八十九年四月十四日，接
      受關節鏡檢查，結果係左膝內側半月板軟骨前端脫臼，醫生表示該等病例很少
      見，尚需與國外醫學專家研究如何治療，亦即醫生並無把握原告之左膝可完全
      治癒，將來除可能尚要開刀治療外，亦可能造成原告無法正常跑步，令原告身
      心遭受莫大之傷害與痛苦，爰請求被告等連帶賠償精神慰撫金伍拾萬元。
  ４、以上合計共壹佰拾伍萬伍仟佰貳拾玖元，均為原告因本件車禍所受之損害
      。爰依民法第一百八十四條第一項、第一百九十三條、第一百九十五條、第一
      百八十八條之規定，請求被告被告乙○○、升匯公司連帶給付壹佰拾伍萬伍
      仟佰貳拾玖元，及自起訴狀繕本送達翌日起至清償日止，按年息百分之五計
      算之利息。
（二）對被告抗辯所為之陳述：被告等僅願意以貳拾萬元和解，原告不願意接受。
三、證據：提出被告乙○○之名片、台北市政府警察局交通警察大隊交通事故肇事原
    因初步分析研判表、台灣台北地方法院檢察署八十九年偵字第一四六三九號聲請
    簡易判決處刑書、原告八十八年度所得扣繳憑單各一份，診斷證明書三份、醫療
    費用收據六份為證。
乙、被告方面：
一、聲明：駁回原告之訴及假執行之聲請；如受不利之判決，願預供擔保，請准免為
    假執行。
二、陳述：
（一）本件係刑事附帶民事事件，被告乙○○刑事部分，業經台灣高等法院九十一年
      交上易字第一四九號刑事判決確定，並認定：「乙○○於八十九年三月二十三
      日十四時十分許，駕駛其Ｑ七－六二九八號自用小客車，沿台北市○○○路○
      段十一巷，由東往西方向行駛，途經同市○○街十六巷交岔路口時，本應注意
      汽車行駛時，駕駛人應遵守道路交通標誌，並且應注意車前之狀況，隨時採取
      必要之安全措施，且按當時情形，並無不能注意之情事，竟疏未注意，遵守路
      口所設『停車再開』之交通標誌，未停車觀察，即貿然穿越該交岔路口，致其
      自用小客車前保險桿右側撞及沿同市○○街十六巷由北往南行駛，亦未遵守路
      口所設『停車再開』之交通標誌，未停車觀察之甲○所騎乘之ＣＣＷ－六九○
      號重型機車左側車身，甲○人車倒地，受有左腳踝挫傷併多處擦傷、左足跟骨
      骨折、左膝內側半月板軟骨前端脫臼之傷害等。」等情，並於理由內說明：「
      被告雖坦陳伊係貿易公司之業務人員，經常駕車拜訪客戶等語，但否認以駕車
      為其主要業務或附帶業務，可見被告之所以駕車，不過為代步而已，尚非直接
      以駕車作為其職業之項目或內容，亦非以車載運其職業有關之貨物，而符合以
      駕車為附帶（隨）業務之情形，是被告所為，核應成立刑法第二百八十四條第
      一項前段之（普通）過失傷害罪。公訴人認係犯同條第二項前段之業務過失傷
      害罪，尚嫌未洽，其起訴法條應予變更。」等語，並未認定被告乙○○為被告
      升匯公司之業務員，而於從事業務之際，涉犯上開過失傷害事件。從而，原告
      主張被告升匯公司應負連帶賠償責任部分，顯無理由。
（二）本件車禍之肇事地點，為台北市○○街十六巷與敦化南路二段十一巷交岔路口
      ，各設有八角形「停車再開」之交通標誌一面，原告騎乘ＣＣＷ－六九○號重
      型機車，自台北市○○街十六巷，欲穿越台北市○○○路○段十一巷口時，同
      未遵守「停車再開」之交通標誌，未停車觀察，即貿然行車，原告對於本件車
      禍所致損害之發生，應負與有過失之責任。
（三）原告主張之各項損害金額均屬過高，分述如下：
  １、醫療費用部分：原告主張已支出之醫療費用，為玖萬伍仟佰貳拾玖元，估計
      復健等費用為壹拾萬元，合計壹拾玖萬伍仟佰貳拾玖元等情。惟查，原告主
      張估計復健及後續關節手術部分，並未提出合格醫師之診斷證明書，及支付醫
      療上必要費用之收據，以為證明，是原告此部分之主張，顯無理由。
  ２、工作收入損失部分：原告主張其任職於南山人壽公司擔任業務員，並以招攬顧
      客投保之業績計算其薪資（指佣金），其於八十八年度之佣金收入，為壹佰
      拾萬肆仟元，折算每月佣金收入，為壹拾壹萬壹仟玖佰柒拾捌元，其自受傷
      日起約損失六個月之佣金收入，共陸拾陸萬元等情。惟按招攬保險業務，其業
      績受不確定因素之影響，其收入並非固定，原告主張其月薪達壹拾壹萬壹仟貳
      佰捌拾肆元，並據此請求賠償其工作收入，顯有未當。又原告受傷情形尚非重
      大，治療與休養合計二月已足夠。況原告並未提出確需休養六個月之合格醫師
      診斷證明書，以實其說，是其主張，亦屬無據。
  ３、慰藉金部分：原告以其左膝內側半月板軟骨前端脫臼，醫師表示無把握可治癒
      ，恐將影響正常跑步，令其身心遭受莫大痛苦，主張精神損害賠償伍拾萬元等
      情。然查，以今日醫學之發達，治癒軟骨脫臼，顯非難事，被告經向多位骨科
      醫師，皆認為此為醫療上非常簡單之手術，且休息一至二個月後皆能痊癒，並
      不會造成日後行動之不便，原告上開陳述顯屬誇大其詞，要難置信。請斟酌卷
      附傷害診斷證明書所載，原告之受傷程度及所受痛楚，均屬輕微，及斟酌被告
      乙○○僅係一推銷員，每月薪資僅貳萬伍仟餘元，經濟狀況不佳等情，而原告
      請求伍拾萬元之慰藉金，顯屬過高，請依法核減至相當之金額。
（四）綜上所述，原告主張之損害金顯然過高，並不合理，請依法酌減或剔除。再依
      本件車禍之發生，兩造均有過失，且兩造之過失相當，應請依兩造過失責任比
      例，為過失相抵。
（五）至被告乙○○所駕駛之車號Ｑ七－六二九八號自用小客車，有投保汽車強制責
      任保險，但因原告表示汽車強制責任險賠償之數額太少，以致一直無法辦理理
      賠。
三、證據：提出台北市大安區調解筆錄、強制汽車責任保險理賠申請書、汽車險賠款
    收據暨同意書表格、行車執照各一份為證。
丙、本院依職權為：
（一）向陽明醫院調閱原告之病歷資料，並詢問原告接受左足骨折、左膝軟骨脫臼之
      相關手術後，是否需要修養期間？若有需要，依醫學上之專業判斷，需時多久
      ？原告接受該手術後，是否遺留有無法行走或跑步等後遺症？
（二）向訴外人南山人壽公司，調閱原告之八十九年度請假紀錄，以及八十九年度之
      收入情形（包括經常性給付、獎金性給付等）。
（三）調閱本院八十九年度交易字第三六八號刑事卷宗、台灣高等法院九十一年度交
      上易字第一四九號刑事卷宗。
    理      由
甲、得心證之理由：
一、原告起訴主張：被告乙○○係被告升匯公司之業務員，負責被告升匯公司業務之
    接洽與客戶拜訪事宜，平日駕駛自用小客車拜訪客戶。嗣被告乙○○於八十九年
    三月二十三日下午二時十分許，駕駛車號Ｑ七－六二九八號自用小客車，前往台
    北市拜訪客戶完畢，正欲返回被告升匯公司時，行經台北市○○○路○段十一巷
    一號前，違反道路交通安全規則第九十四條第三項及第一百零二條第一項第二款
    之規定，且依當時路況，又無不能注意之情形，竟疏於注意，於通過上開交岔路
    口時，撞及原告所騎乘之ＣＣＷ－六九○號重型機車，致原告受有左腳踝挫傷拼
    多處擦傷、左足跟骨骨折、左膝內側半月板軟骨前端脫臼等傷害。且被告乙○○
    之過失行為，與原告之傷害間，顯有相當因果關係，被告乙○○自應依侵權行為
    之法律關係，對於原告負擔損害賠償之責任。又被告乙○○為被告升匯公司之受
    僱人，被告升匯公司對於被告乙○○因執行職務，過失傷害原告之行為，自應負
    擔僱用人之連帶損害賠償責任。是原告因本件傷害，於受傷同日，先至國泰醫院
    急診治療，復再至陽明醫院就診，經診斷為左足跟骨骨折，於八十九年四月六日
    ，接受接受開放性骨復位術和骨移植術，再於同年月十四日，診斷為左膝內側半
    月板軟骨前端脫臼，原告已支出之醫療費用，為玖萬伍仟佰貳拾玖元，估計復
    健等費用為壹拾萬元，合計壹拾玖萬伍仟佰貳拾玖元。另原告任職於訴外人南
    山人壽公司，薪資主要係以對外招攬客人投保之業績，為計算之基礎，惟在受傷
    後之治療、住院期間，原告因行動不便，無法至外面拜訪客戶，開拓業務，茲以
    原告八十八年度之全年薪資所得，為壹佰拾萬肆仟玖佰柒拾捌元，平均每月
    薪資所得，為壹拾壹萬壹仟貳佰肆拾捌元。是僅以平均每月壹拾壹萬元計算，自
    八十九年三月廿三日，原告受傷後之八十九年四月份開始，計算至八十九年九月
    份，計六個月期間，原告因此受有之薪資損失，合計為陸拾陸萬元。又原告於受
    傷接受上開手術後，左膝之疼痛仍未稍減，復再檢查出係左膝內側半月板軟骨前
    端脫臼，醫生表示該等病例很少見，尚需與國外醫學專家研究如何治療，亦即醫
    生並無把握原告之左膝可完全治癒，將來除可能尚要開刀治療外，亦可能造成原
    告無法正常跑步，令原告身心遭受莫大之傷害與痛苦，爰請求精神慰撫金伍拾萬
    元。以上合計共壹佰拾伍萬伍仟佰貳拾玖元，均為原告因本件車禍所受之損
    害。爰依民法第一百八十四條第一項、第一百九十三條、第一百九十五條、第一
    百八十八條之規定，請求被告被告乙○○、升匯公司連帶給付壹佰拾伍萬伍仟
    佰貳拾玖元，及自起訴狀繕本送達翌日起至清償日止，按年息百分之五計算之
    利息等語。
二、被告則以：被告乙○○對於因本件車禍之發生，因而致原告受有上開傷害，並不
    爭執。但原告主張之各項損害金額，均屬過高，例如醫療費用部分，原告實際僅
    支出之醫療費用，玖萬伍仟佰貳拾玖元，但原告主張估計復健等費用為壹拾萬
    元部分，並未提出合格醫師之診斷證明書，及支付醫療上必要費用之收據，以為
    證明。再者，原告主張受有陸拾陸萬元之工作收入損失，惟招攬保險業務，其業
    績受不確定因素之影響，其收入並非固定，原告主張其月薪達壹拾壹萬壹仟貳佰
    捌拾肆元，並據此請求賠償其工作收入，顯有未當。又原告受傷情形尚非重大，
    治療與休養合計二月已足夠。至原告請求伍拾萬元之慰藉金部分，依原告所受之
    左膝內側半月板軟骨前端脫臼，以今日醫學之發達，治癒軟骨脫臼，顯非難事，
    並不會造成日後行動之不便，原告上開陳述顯屬誇大其詞，要難置信，原告請求
    伍拾萬元之慰藉金，顯屬過高。另本件車禍之肇事地點，為台北市○○街十六巷
    與敦化南路二段十一巷交岔路口，各設有八角形「停車再開」之交通標誌一面，
    原告騎乘ＣＣＷ－六九○號重型機車，自台北市○○街十六巷，欲穿越台北市○
    ○○路○段十一巷口時，同未遵守「停車再開」之交通標誌，未停車觀察，即貿
    然行車，原告對於本件車禍所致損害之發生，應負與有過失之責任。又被告乙○
    ○並非為執行被告升匯公司執行業務，始發生本件車禍，此部分亦經經台灣高等
    法院九十一年交上易字第一四九號刑事判決確定，認定被告乙○○僅觸犯刑法第
    二百八十四條第一項前段之過失傷害罪，並未認定被告乙○○為被告升匯公司之
    業務員，而於從事業務之際涉犯上開過失傷害事件，則原告主張被告升匯公司應
    負擔僱用人之責任，負連帶賠償責任部分，為無理由云云，資為抗辯。
三、兩造不爭執之事實：
（一）原告主張被告乙○○於上開時間、地點，駕駛車號Ｑ七－六二九八號自用小客
      車，行經台北市○○○路○段十一巷一號前，違反道路交通安全規則第九十四
      條第三項及第一百零二條第一項第二款之規定，且依當時路況，又無不能注意
      之情形，竟疏於注意，於通過上開交岔路口時，撞及由原告所騎乘之ＣＣＷ－
      六九○號重型機車，致原告人車倒地後，受有左腳踝挫傷拼多處擦傷、左足跟
      骨骨折、左膝內側半月板軟骨前端脫臼等傷害之事實，業據其提出台北市政府
      警察局交通警察大隊交通事故肇事原因初步分析研判表、台灣台北地方法院檢
      察署八十九年偵字第一四六三九號聲請簡易判決處刑書各一份，亦為被告乙○
      ○所自認，堪信為真實。
（二）原告復主張其因本件傷害，於受傷同日，先至國泰醫院急診治療，復再至陽明
      醫院就診，經診斷為左足跟骨股折，於八十九年四月六日，接受接受開放性骨
      復位術和骨移植術，再於同年月十四日，診斷為左膝內側半月板軟骨前端脫臼
      之事實，復據其提出診斷證明書三份、醫療費用收據六份為證，亦為被告乙○
      ○所不爭執，亦經本院函詢陽明醫院，有陽明醫院九十二年三月十九日北市陽
      醫歷字第○九二六○一七二六○○號函在卷，亦堪信真實。
四、兩造爭執之爭點：
    至原告另主張其因本件車禍，受有醫療及復健費用，壹拾玖萬伍仟佰貳拾玖元
    ；六個月無法工作之損失，陸拾陸萬元；以及伍拾萬元之精神慰撫金；合計共壹
    佰拾伍萬伍仟佰貳拾玖元，均為原告因本件車禍所受之損害；且被告乙○○
    因執行被告升匯公司之職務，始發生本件車禍，被告乙○○、升匯公司應依民法
    第一百八十四條第一項、第一百九十三條、第一百九十五條、第一百八十八條之
    規定，負擔連帶賠償之部分；則被告乙○○、升匯公司否認之，並抗辯稱：原告
    請求之賠償數額，顯屬過高；而原告對於本件車禍之發生，應負擔與有過失之責
    任；且被告乙○○並非執行被告升匯公司之職務，始發生本件車禍，被告升匯公
    司無庸負擔僱用人之責任等前揭情詞抗辯之。是本件依兩造之書狀往來，以及於
    言詞辯論期日所為之整理協議簡化爭點，確認兩造爭執之爭點，即在於：
（一）原告因本件車禍，所受之損害額，為多少？
（二）原告對於本件車禍之發生，是否應負擔與有過失之責任？
（三）被告升匯公司是否應負擔僱用人之責任？
五、關於本件之爭點，分述如下：
（一）有關原告因本件車禍，所受之損害額，為多少之爭點：
      經查，依民法第一百九十三條第一項、第一百九十五條第一項前段、第二百一
      十三條分別規定：「不法侵害他人之身體或健康者，對於被害人因此喪失或減
      少勞動能力或增加生活上之需要時，應負損害賠償責任。」、「不法侵害他人
      之身體、健康、名譽、自由、信用、隱私、貞操，或不法侵害其他人格法益而
      情節重大者，被害人雖非財產上之損害，亦得請求賠償相當之金額。」、「負
      損害賠償責任者，除法律另有規定或契約另有訂定外，應回復他方損害發生前
      之原狀。因回復原狀而應給付金錢者，自損害發生時起，加給利息。第一項情
      形，債權人得請求支付回復原狀所必要之費用，以代回復原狀。」是依此規定
      ，本件原告因被告乙○○之前述過失傷害行為，致受有左腳踝挫傷拼多處擦傷
      、左足跟骨骨折、左膝內側半月板軟骨前端脫臼等傷害，於受傷同日，先至國
      泰醫院急診治療，復再至陽明醫院就診，經診斷為左足跟骨骨折，於八十九年
      四月六日，接受接受開放性骨復位術和骨移植術，再於同年月十四日，診斷為
      左膝內側半月板軟骨前端脫臼，原告自得依上開規定請求損害賠償。是原告主
      張之損害，分別審酌如下：
  １、醫療費用：
（１）原告主張因被告乙○○之過失傷害行為，受有左腳踝挫傷拼多處擦傷、左足跟
      骨骨折、左膝內側半月板軟骨前端脫臼等傷害，於受傷同日，先至國泰醫院急
      診治療，復再至陽明醫院就診，經診斷為左足跟骨骨折，於八十九年四月六日
      ，接受接受開放性骨復位術和骨移植術，再於同年月十四日，診斷為左膝內側
      半月板軟骨前端脫臼，原告已支出之醫療及住院費用，共玖萬伍仟佰貳拾玖
      元。是依原告提出被告乙○○亦不爭執之醫療費用收據六份，有關原告於國泰
      醫院所支出，扣除全民健康保險支付部分之醫療費用，為壹仟壹佰元（四一○
      ＋五七一＋一二○＝一一○○）；以及原告於陽明醫院所支出，扣除全民健康
      保險支付部分之醫療費用，為貳萬玖仟佰零元（二八八八三＋一五○＋二
      七○＝二九三○三）；合計共萬零肆佰零元（一一○○＋二九三○三＝三
      ○四○三），自屬必要之費用，應予准許。
（２）至原告主張上開就醫部分之全民健康保險給付部分，因保險制度旨在保護被保
      險人，非為減輕損害事故加害人之責任；保險給付請求權之發生，係以定有支
      付保險費之保險契約為基礎，與因侵權行為所生之損害賠償請求權並非出於同
      一原因；後者之損害賠償請求權，殊不因受領前者之保險給付而喪失，兩者除
      有保險法第五十三條關於代位行使之關係外，不生損益相抵問題，固經最高法
      院著有六十八年台上字四二號判例；惟該判例係針對保險法而為，旨在闡述保
      險人得代位行使被保險人對於加害人之損害賠償請求權時，被保險人即不得再
      向加害人請求損害賠償；尚難依該判例而謂除保險法第五十三條規定之情形外
      ，縱保險法以外之法律有保險人得代位行使被保險人之權利之規定，被保險人
      於受領保險給付後，仍得向加害人請求損害賠償。又依保險法第一百三十五條
      準用第一百零三條規定，傷害保險之保險人固不得代位行使被保險人對於加害
      人之損害賠償請求權，惟全民健康保險法第八十二條規定：「保險對象因汽車
      交通事故，經本保險提供醫療給付者，本保險之保險人得向強制汽車責任保險
      之保險人代位請求該項給付。」等語，全民健康保險法為保險法之特別法，依
      特別法優於普通法之原則，全民健康保險法第八十二條應優先於保險法第一百
      三十五條、第一百零三條之規定而為適用；從而，全民健康保險之被保險人因
      汽車交通事故，經全民健康保險提供醫療給付者，全民健康保險之保險人自得
      向強制汽車責任保險之保險人代位請求該項給付；而依強制汽車責任保險法第
      三十條規定，於該範圍內，加害人或強制汽車責任保險之被保險人之損害賠償
      責任即因而解免，全民健康保險被保險人對於加害人之損害賠償請求權亦因而
      喪失，此有最高法院八十八年台上字第三五三號判決意旨參照。故關於全民健
      康保險之保險人代為支付之醫療費用部分，因該部分對於被告之損害賠償請求
      權已由全民健康保險之保險人代位取得，故參之前揭法條及最高法院判決意旨
      ，原告請求之醫療費用關於全民健康保險之保險人已代為支付之部分，其損害
      賠償請求權業已喪失，不應准許。
（３）至原告另主張其受有上開傷害後，後續膝關節之開刀手術及復健費用，估計約
      需壹拾萬元，被告等亦應一併賠償。惟被告等均否認之。而依本院函詢陽明醫
      院有關原告因本件車禍之診斷結果、進行手術種類、進行復健之必要及所需時
      間，陽明醫院回覆表示：「－－有關病患甲○（即原告）君病情說明如下：（
      一）病人甲○於八十九年四月五日至四月二十一日，於本院接受左足跟骨骨折
      開放性骨復位手術，跟骨骨折一般須三個月骨癒合，才能開始走路。若工作須
      要久站久走，則約需六個月，才能正常工作。左膝關節內側半月板軟骨脫臼，
      為常見的外傷，但仍無醫學的評估。目前對短期的預後影響不詳。（二）長期
      的預後（手術後一年），若無併發症，應可行走或跑步。」此有陽明醫院九十
      二年三月十九日北市陽醫歷字第○九二六○一七二六○○號函在卷。是依陽明
      醫院之上開回函所示，可知原告因本件車禍，接受左足跟骨骨折開放性骨復位
      手術後，是否有繼續接受膝關節之開刀手術及復健費用，於醫學上尚無必要。
      參以，原告就此部分之主張，實際上亦尚未支出，尚未有損害。故原告此部分
      之主張，自不應准許。
  ２、工作損失部分：原告主張其任職於訴外人南山人壽公司，薪資主要係以對外招
      攬客人投保之業績，為計算之基礎，惟在受傷後之治療、住院期間，原告因行
      動不便，無法至外面拜訪客戶，開拓業務，茲以原告八十八年度之全年薪資所
      得，為壹佰拾萬肆仟玖佰柒拾捌元，平均每月薪資所得，為壹拾壹萬壹仟
      貳佰肆拾捌元。是僅以平均每月壹拾壹萬元計算，自八十九年三月廿三日，原
      告受傷後之八十九年四月份開始，計算至八十九年九月份，計六個月期間，原
      告因此受有之薪資損失，合計為陸拾陸萬元。惟被告等均否認之，並抗辯稱原
      告招攬保險業務，其業績受不確定因素之影響，其收入並非固定，原告主張其
      月薪達壹拾壹萬壹仟貳佰捌拾肆元，並據此請求賠償其工作收入，顯有未當；
      且原告受傷情形尚非重大，治療與休養合計二月已足夠。而依本院函詢原告任
      職之南山人壽公司，調閱原告之八十九年度請假紀錄，以及八十九年度之收入
      情形，包括經常性給付、獎金性給付等，訴外人南山人壽公司回覆表示：「主
      旨：檢送本公司業務人員甲○之八十九年度收入情形（詳附件），請查照。說
      明：－－二、甲○為本公司之業務人員，勞務報酬係依每月業績多寡計付，休
      假與否本公司並無規範。」此有南山人壽公司九十二年四月十日（九二）南壽
      法字第○五○號函，及所附原告八十九年度收入明細在卷。是依訴外人南山人
      壽公司上開函文所示，可知原告之職業為保險業務員，勞務報酬係依每月業績
      多寡計付，與是否請假、休假並無關係，係以原告對外招攬客人投保之業績，
      為計算之基礎。另依上開原告八十九年度收入明細所示，原告於本件車禍受傷
      前，八十九年一、二、三月之所得，分別為萬捌仟佰肆拾貳元、壹拾萬肆
      仟肆佰壹拾柒元、玖萬柒仟壹佰肆拾壹元，原告於受傷後住院、休養期間，於
      八十九年四、五、六月之所得，分別為陸萬貳仟貳佰玖拾捌元、陸萬仟佰
      元、伍萬零柒佰肆拾玖元，可知原告因本件車禍受傷住院、休養期間之收入，
      確實有減少之情事。又依上開陽明醫院回函表示，原告所受之傷害，經上開手
      術後，一般須經三個月，骨折始能癒合開始走路。則原告主張其因本件車禍受
      傷後，在住院、休養期間，因行動不便，無法至外面拜訪客戶開拓業務，致影
      響工作收入，於上開三個月之無法走路期間內，尚屬可採。至原告主張其於八
      十八年度之全年薪資所得，為壹佰拾萬肆仟玖佰柒拾捌元，平均每月薪資
      所得，為壹拾壹萬壹仟貳佰肆拾捌元，為計算上開損害之基礎等語。因原告尚
      無法證明其於上開住院、休養期間，實際上所無法招攬之業務數額，以及實際
      上減少之損失，原告遽以其八十八年度之每月平均所得，為計算損失之基礎，
      尚嫌無據。是依民事訴訟法第二百二十二條第二項規定：「當事人已證明受有
      損害而不能證明其數額或證明顯有重大困難者，法院應審酌一切情況，依所得
      心證定其數額。」本院審酌原告自訴外人南山人壽公司之所得總額，於本件車
      禍前一年即八十八年度，為壹佰拾萬肆仟玖佰柒拾捌元，車禍當年即八十
      九年度，為玖拾陸萬壹仟貳佰伍拾壹元，此均有兩造不爭執之原告八十八年度
      所得扣繳憑單、南山人壽公司上開函文所附原告八十九年度收入明細在卷。故
      本院認為原告於上開三個月住院、休養期間所受之損害，應以原告於八十八年
      度之所得，扣除八十九年度之所得，即拾柒萬仟柒佰貳拾柒元（0000
      000－000000＝三七三七二七），始屬公允。
  ３、精神慰撫金：原告另主張其於受傷後，初至國泰醫院急診、門診治療，惟左下
      肢之腫脹情形竟越形嚴重，乃至陽明醫院就診，經理學檢查及Ｘ光檢查為左足
      跟骨骨折，必須立即開刀治療，遂於八十九年四月六日，於台北市立陽明醫院
      接受開放性骨復位術和骨移植術，惟左膝之疼痛仍未稍減，復於八十九年四月
      十四日，接受關節鏡檢查，結果係左膝內側半月板軟骨前端脫臼，醫生表示該
      等病例很少見，尚需與國外醫學專家研究如何治療，亦即醫生並無把握原告之
      左膝可完全治癒，將來除可能尚要開刀治療外，亦可能造成原告無法正常跑步
      ，令原告身心遭受莫大之傷害與痛苦，爰請求精神慰撫金伍拾萬元。惟被告等
      否認之，並抗辯稱原告主張數額，顯屬過高云云。然慰藉金之多寡，應斟酌雙
      方之身分、地位、資力與加害之程度，及其他各種情形核定相當之數額，其金
      額是否相當，自應依實際加害情形與被害人所受之痛苦及雙方之身分、地位、
      經濟狀況等關係決定之。本件原告因被告乙○○之過失傷害行為，致受有左腳
      踝挫傷拼多處擦傷、左足跟骨骨折、左膝內側半月板軟骨前端脫臼等傷害，進
      而接受開放性骨復位術和骨移植手術，是原告之肉體、精神，自受相當程度之
      痛苦。故本院斟酌原告受傷情形，和原告為國立海洋大學航海系畢業，曾擔任
      船長職務，目前為南山人壽公司之業務經理，年收入約為壹佰伍拾萬元；以及
      被告乙○○為私立淡江大學水資源環境科學系畢業，曾擔任營造公司之監工、
      貿易公司之業務員，目前無業在家，九十一年之收入，約為貳拾萬元等兩造之
      身分、地位此一實際狀況，認原告請求之精神慰藉金伍拾萬元，尚屬過高，應
      以貳拾萬元，為適當公允。
  ４、綜上論述，原告主張受有醫療費用，萬零肆佰零元；工作損失，拾柒萬
      仟柒佰貳拾柒元；精神慰藉金，貳拾萬元；合計共陸拾萬肆仟壹佰拾元，
      應予准許。
（二）有關原告對於本件車禍之發生，是否應負擔與有過失責任之爭點：
      就此部分，被告等抗辯稱，本件車禍之肇事地點，為台北市○○街十六巷與敦
      化南路二段十一巷交岔路口，各設有八角形「停車再開」之交通標誌一面，原
      告騎乘ＣＣＷ－六九○號重型機車，自台北市○○街十六巷，欲穿越台北市○
      ○○路○段十一巷口時，同未遵守「停車再開」之交通標誌，未停車觀察，即
      貿然行車，原告對於本件車禍所致損害之發生，應負與有過失之責任云云。然
      查，本件被告乙○○係駕駛Ｑ七－六二九八號自用小客車，沿台北市○○○路
      ○段十一巷，由東往西方向行駛，途經同市○○街十六巷交岔路口時，疏未注
      意遵守路口所設「停車再開」之交通標誌，未停車觀察，即貿然穿越該交岔路
      口，致上開自用小客車撞及沿同市○○街十六巷由北往南行駛，沿同市○○街
      十六巷由北往南行駛，由原告所騎乘之ＣＣＷ－六九０號機車，已如前述。而
      台北市○○街十六巷與同市○○○路○段十一巷交岔路口，於被告乙○○肇事
      當時，各設有八角形「停車再開」之標誌一面，業據本院八十九年度交易字第
      三六八號刑事案件現場勘驗，及函查台北市交通管制工程處屬實，製有上開勘
      驗筆錄與照片，及台北市交通管制工程處九十年九月六日北市交工規字第九○
      六二三五九六○○號函附於上開刑事卷宗內可憑，復經本院調閱屬實。而依道
      路交通標誌標線號誌設置規則第五十八條第一項規定，所謂停車再開標誌「遵
      １」，係用以告示車輛駕駛人，必須停車觀察，認為安全時，方得再開；又按
      汽車行駛時，駕駛人應遵守道路交通標誌、應注意車前狀況，並隨時採取必要
      之安全措施，道路交通安全規則第九十條、第九十四條第三項分別定有明文。
      本件原告與被告乙○○所駕駛車輛之撞擊點，分別為自小客車右前側車頭保險
      桿及機車左側車身，此據證人即員警洪源煙於上開刑事案件證述明確，復有交
      通事故補充資料表及車禍事故照片附於上開刑事案件可稽。顯見原告所駕駛之
      機車，行至設有八角形「停車再開」之標誌一面之台北市○○街十六巷口，亦
      違反上開道路交通標誌標線號誌設置規則第五十八條第一項、道路交通安全規
      則第九十條、第九十四條第三項之規定，未遵守「停車再開」之交通標誌，亦
      未停車觀察即貿然行車，致原告騎乘上開機車為被告乙○○駕駛之上開自用小
      汽車撞及，而受有上開傷害。是被告等此部分之抗辯，自屬可採。故本院斟酌
      兩造過失程度，認原告與被告乙○○之過失責任比例，應各為二分之一。
（三）有關被告升匯公司是否應負擔僱用人之責任之爭點：
      另就此部分，原告主張被告乙○○係被告升匯公司之業務員，負責被告升匯公
      司業務之接洽與客戶拜訪事宜，平日駕駛自用小客車拜訪客戶，被告乙○○於
      上開時間、地點，駕駛上開自用小客車，係因前往台北市拜訪客戶完畢，正欲
      返回被告升匯公司時，始發生本件車禍，被告升匯公司應負擔僱用人之連帶賠
      償責任等語。惟被告等均否認之，並抗辯稱被告乙○○因本件車禍，刑事部分
      業經台灣高等法院九十一年交上易字第一四九號刑事判決，判處被告乙○○觸
      犯刑法第二百八十四條第一項前段之過失傷害罪確定，而非刑法第二百八十四
      條第二項前段之業務過失傷害罪，被告升匯公司不必負擔民法第一百八十八條
      之僱用人責任云云。惟查，被告乙○○於本院八十九年度交易字第三六八號刑
      事案件審理中，業已承認發生本件車禍當時，係被告升匯公司之業務員，當天
      係為被告升匯公司拜訪客戶，駕駛上開車輛始發生本件車禍等語，此經本院調
      閱上開刑事卷宗，查閱屬實，自堪以認定。而依民法第一百八十八條第一項規
      定：「受僱人因執行職務，不法侵害他人之權利者，由僱用人與行為人連帶負
      損害賠償責任。但選任受僱人及監督其職務之執行已盡相當之注意或縱加以相
      當之注意而仍不免發生損害者，僱用人不負賠償責任。」又依最高法院四十二
      年台上字第一二二四判例表示：「民法第一百八十八條第一項所謂受僱人因執
      行職務不法侵害他人之權利，不僅指受僱人因執行其所受命令，或委託之職務
      自體，或執行該職務所必要之行為，而不法侵害他人之權利者而言，即受僱人
      之行為，在客觀上足認為與其執行職務有關，而不法侵害他人之權利者，就令
      其為自己利益所為亦應包括在內。」可知民法第一百八十八條第一項所謂受僱
      人因執行職務不法侵害他人之權利，參照前述最高法院四十二年台上字第一二
      二四判例意旨，係指受僱人因執行所受命令，或委託之職務自體，或執行該職
      務所必要之行為，而不法侵害他人之權利者而言。本件被告乙○○於發生本件
      車禍當時，既係被告升匯公司之業務員，發生車禍當天，又係為執行被告升匯
      公司之職務，而進行拜訪客戶，駕駛上開車輛始發生本件車禍，自屬於因執行
      職務，而不法侵害原告，致原告受有上開傷害。參以，刑法第二百八十四條第
      二項前段所處罰之業務過失傷害罪，該所謂之從事業務，與民法第一百八十八
      條所規範之執行職務，二者規定尚屬有間。蓋於車輛交通事故中，涉及從事業
      務之人，必須是以車輛駕駛為職業或與交通直接相關者為限，方屬刑法第二百
      八十四條第二項所處罰之行為人。則被告等上開抗辯，亦無足採。故原告主張
      被告升匯公司應就本件車禍，負擔僱用人之連帶賠償責任，自屬可採。
六、按，「因故意或過失，不法侵害他人之權利者，負損害賠償責任。」、「不法侵
    害他人之身體或健康者，對於被害人因此喪失或減少勞動能力或增加生活上之需
    要時，應負損害賠償責任。」、「不法侵害他人之身體、健康、名譽、自由、信
    用、隱私、貞操，或不法侵害其他人格法益而情節重大者，被害人雖非財產上之
    損害，亦得請求賠償相當之金額。」民法第一百八十四條第一項、第一百九十三
    條第一項、第一百九十五條第一項前段分別規定有明文。本件被告乙○○無阻卻
    違法之正當事由，駕駛上開車輛違規撞及原告騎乘之上開機車，使原告受有左腳
    踝挫傷拼多處擦傷、左足跟骨骨折、左膝內側半月板軟骨前端脫臼等傷害。且被
    告乙○○之過失傷害行為，與原告所受之上開傷害間，顯然具有相當因果關係。
    則原告主張依首揭民法第一百八十四條第一項前段、第一百九十三條第一項、第
    一百九十五條第一項前段之規定，被告乙○○應對於原告負擔損害賠償之責任，
    於上開醫療費用，萬零肆佰零元；工作損失，拾柒萬仟柒佰貳拾柒元；
    精神慰藉金，貳拾萬元；合計共陸拾萬肆仟壹佰拾元之範圍內，自屬有據，已
    如前第（一）爭點部分所述。次按，「損害之發生或擴大，被害人與有過失者，
    法院得減輕賠償金額，或免除之。」民法第二百一十七條第一項亦定有明文。本
    件原告所駕駛之機車，行至設有八角形「停車再開」之標誌一面之台北市○○街
    十六巷口，違反上開道路交通標誌標線號誌設置規則第五十八條第一項、道路交
    通安全規則第九十條、第九十四條第三項之規定，未遵守「停車再開」之交通標
    誌，亦未停車觀察即貿然行車，致原告騎乘上開機車為被告乙○○駕駛之上開自
    用小汽車撞及，而受有上開傷害，本院斟酌兩造過失程度，認原告與被告乙○○
    之過失責任比例，應各為二分之一，復如前第（二）爭點部分所述。則依上開民
    法第二百一十七條第一項之規定，本院應減輕被告乙○○二分之一之賠償責任，
    亦即被告乙○○應賠償原告之數額，為拾萬貳仟零陸拾伍元。
七、再按，「受僱人因執行職務，不法侵害他人之權利者，由僱用人與行為人連帶負
    損害賠償責任。但選任受僱人及監督其職務之執行，已盡相當之注意或縱加以相
    當之注意而仍不免發生損害者，僱用人不負賠償責任。」民法第一百八十八條第
    一項復定有明文。本件被告乙○○於發生本件車禍當時，為被告升匯公司之受僱
    人，被告乙○○於發生本件車禍當天，係為執行被告升匯公司之職務，進行拜訪
    客戶，駕駛上開車輛始發生本件車禍，自屬於因執行職務，不法侵害原告之權利
    ，致原告受有上開傷害，亦如前第（三）爭點部分所述。則原告主張被告升匯公
    司應就本件車禍，負擔僱用人之連帶賠償責任，於上開拾萬貳仟零陸拾伍元之
    數額，即屬可採。末按，「給付無確定期限者，債務人於債權人得請求給付時，
    經其催告而未為給付者，自受催告時起，負遲延責任。」、「遲延之債務，以支
    付金錢為標的者，債權人得請求依法定利率計算之遲延利息。」、「應付利息之
    債務，其利率未經約定，亦無法律可據者，週年利率為百分之五。」民法第二百
    二十九條第二項前段、第二百三十三條第一項前段、第二百零三條復分別著有明
    文。本件原告對於被告等之損害賠償請求權，係屬於未定給付期限之金錢債權，
    揆諸前述民法第二百二十九條第二項前段、第二百三十三條第一項前段、第二百
    零三條之規定，原告主張被告等應自受催告時起，負擔給付遲延之責任，亦屬有
    據。故原告請求被告等就其勝訴部分，加計自起訴狀繕本送達翌日，即被告乙○
    ○、升匯公司分別自八十九年十月二十八日、同年月二十六日起算，按年息百分
    之五計算之法定遲延利息，於法尚無不合。從而，原告依民法第一百八十四條第
    一項、第一百九十三條第一項、第一百九十五條第一項、第一百八十八條之規定
    ，請求被告乙○○、升匯公司連帶給付拾萬貳仟零陸拾伍元，及分別自八十九
    年十月二十八日、同年月二十六日起，均至清償日止，按年息百分之五計算之利
    息之範圍內，為有理由，應予准許。逾此部分之請求，為無理由，應予駁回。
七、本件事證已臻明確，兩造其餘主張、陳述及所提證據，經審酌與本院前揭判斷不
    生影響，毋庸再予審酌，併此敘明。
乙、另本件兩造均陳明願供擔保後，請准宣告假執行或免為假執行，經核原告勝訴部
    分，合於規定，爰分別酌定相當之擔保金額，予以准許。又原告其餘之訴既經駁
    回，其該部分假執行之聲請，因訴之駁回而失所附麗，不應准許。
丙、據上論結，原告之訴為一部有理由，一部無理由，依民事訴訟法第七十九條但書
    、第三百九十條第二項、第三百九十二條，判決如主文。
中      華      民      國    九十二    年      八      月      七      日
                                 民事第六庭法      官  姜悌文
右為正本係照原本作成
如對本判決上訴，須於判決送達後廿日內向本院提出上訴狀，並依上訴利益繳納百分
之一點六五之上訴費，若未繳納，逕依民事訴訟法施行法第九條之規定，顯然明知上
訴要件有欠缺，駁回上訴。
中      華      民      國    九十二    年      八      月      七      日
                                           法院書記官  陳鳳瀴


司法院資訊處製作；財團法人民間司法改革基金會備份。
